【裁判字號】    95,財管,72
【裁判日期】    951121
【裁判案由】    指定遺產管理人
【裁判全文】
臺灣士林地方法院民事裁定              95年度財管字第72號
聲  請  人  台北市政府
法定代理人  甲○○
上列聲請人聲請選任被繼承人乙○遺產管理人事件，本院裁定如
下：
    主  文
選任財政部國有財產局臺灣北區辦事處為被繼承人乙○之遺產管
理人。
准對被繼承人乙○（男、民國前5 年4 月5 日出生、身分證統一
編號：Ｚ000000000號、生前住台北市○○區○○里○ 鄰○○○路
○ 段55巷7 號）之繼承人為承認繼承之公示催告。
被繼承人乙○之繼承人，應自前項公示催告最後登載新聞紙之日
起，壹年內承認繼承，上述期限屆滿，無繼承人承認繼承時，被
繼承人乙○之遺產，於清償債權並交付遺贈物後，如有剩餘即歸
屬國庫。
    理  由
一、按繼承開始時，繼承人有無不明，而無親屬會議或親屬會議
    未於一個月內選定遺產管理人者，利害關係人得聲請法院選
    任遺產管理人，並由法院依公示催告程序，定6 個月以上之
    期限，公告繼承人，命其於期限內承認繼承，民法第1177條
    、第1178條第1 項、第2 項規定甚明。
二、本件聲請意旨略以：被繼承人乙○欠繳民國90年至94年地價
    稅合計新臺幣161,955 元，現已逾滯納期間仍未繳納，其遺
    有台北市○○區○○段5 小段第501 地號、第501 之1 地號
    等土地，惟因被繼承人業已死亡，且查無繼承人，亦無法依
    民法第1177條選定遺產管理人，以致稅捐無法徵起，為此依
    法聲請鈞院准予指定財政部國有財產局為被繼承人乙○之遺
    產管理人等語，並提出戶籍登記簿、日據時期戶口調查簿、
    欠稅總歸戶查詢情形表、土地登記謄本、財政部財稅資料中
    心95年1 月18日資五字第0950000590號函等件為證。
三、經查，聲請人主張被繼承人於58年7 月7 日死亡，並遺有上
    開土地，其欠繳90年至94年地價稅等情，已據提出戶籍登記
    簿、土地登記謄本、欠稅總歸戶查詢情形表等為證，堪信為
    真正，聲請人為稅捐徵收機關，自有法律上利害關係，得為
    本件聲請，合先敘明。又被繼承人已無其他法定繼承人，亦
    無親屬足資召開親屬會議等情，有日據時期戶口調查表、戶
    籍登記簿、財政部財稅資料中心95年1 月18日資五字第0950
    0005 90 號函覆查無被繼承人三親等內親屬資料在卷可稽，
    本院考量財政部國有財產局為管理國家財政之法定機關，確
    實具有相當之公信力，且被繼承人之遺產於公示催告程序後
    無人承認繼承，依法即歸屬國庫，又經本院函請財政部國有
    財產局臺灣北區辦事處對聲請人請求選任其為被繼承人之遺
    產管理人乙事具體表示意見，該處函覆並無異議，有財政部
    國有財產局臺灣北區辦事處95年11月13日台財產北接字第
    09500484 42 號函附卷可稽，本院因認該處任遺產管理人並
    無不妥，爰裁定如主文第1 項所示，並依法為承認繼承之公
    示催告。
中    華    民    國    95    年    11    月    21    日
                  家事法庭  法  官  詹朝傑
以上正本證明與原本無異。
如對本裁定抗告，應於裁定送達後10日內向本院提出抗告狀。
中    華    民    國    95    年    11    月    21    日
                            書記官  蔡永光


司法院資訊處製作；財團法人民間司法改革基金會備份。
